臺灣高雄地方法院刑事裁定
111年度聲判字第24號
聲  請  人  
即  告訴人  鄭雅玲
代  理  人  張景堯律師
被      告  AV000-H108124（姓名年籍詳卷）
上列聲請人即告訴人因告訴被告誣告案件，不服臺灣高等檢察署
高雄檢察分署檢察長於民國111年3月14日以111年度上聲議字第5
15號駁回再議之處分（原不起訴處分案號：110年度軍偵字第183
號），聲請交付審判，本院裁定如下：
    主  文
聲請駁回。
    理  由
一、聲請交付審判意旨略以：依據被告AV000-H108124（真實姓
    名詳卷）與聲請人即告訴人甲○○之LINE對話紀錄，可知2人
    互動多有關心、曖昧之情，足見被告未因聲請人言行感到受
    騷擾，卻誣指聲請人對其性騷擾，即應構成誣告。又被告誣
    告聲請人對其申訴「酒駕、賭博、吸毒」而有誹謗行為，然
    聲請人僅係以國軍1985專線申訴與被告間之金錢糾紛，檢察
    官未查明被告憑何資料認為遭申訴「酒駕、賭博、吸毒」，
    逕為被告無誣告犯意之認定，即有違誤。又被告就誹謗部分
    雖已撤回告訴，仍不影響誣告罪之成立，再議駁回處分書認
    此係不罰之誣告未遂，顯有違誤。原不起處分及駁回再議處
    分之認事用法有違經驗法則、論理法則與證據法則，亦有理
    由不備之違法，爰聲請交付審判云云。
二、按聲請人不服上級法院檢察署檢察長或檢察總長認再議為無
    理由而駁回之處分者，得於接受處分書後10日內委任律師提
    出理由狀，向該管第一審法院聲請交付審判；法院認為交付
    審判之聲請不合法或無理由者，應駁回之。刑事訴訟法第25
    8條之1、第258條之3第2項前段分別定有明文。本件聲請人
    以被告涉犯誣告罪嫌向臺灣高雄地方檢察署（下稱高雄地檢
    署）檢察官提出告訴，經檢察官以110年度軍偵字第183號為
    不起訴處分後，聲請人不服而聲請再議，再經臺灣高等檢察
    署高雄檢察分署（下稱高雄高分檢）檢察長以111年度上聲
    議字第515號認再議為無理由而駁回再議。聲請人於111年3
    月17日收受前開再議駁回處分書後，委任律師為代理人，於
    法定期間10日內之111年3月25日具狀向本院聲請交付審判等
    情，業據本院依職權調取上開案卷核閱屬實，本件聲請合乎
    法定程式，合先敘明。
三、按刑事訴訟法第258條之1規定聲請人得向法院聲請交付審判
    ，係法律對於「檢察官不起訴或緩起訴裁量權」制衡之外部
    監督機制，法院之職責僅在就檢察官所為不起訴或緩起訴之
    處分是否合法適當加以審查，以防止檢察機關濫權。依此立
    法精神，同法第258條之3第3項規定法院審查聲請交付審判
    案件時「得為必要之調查」，其調查證據之範圍，應以偵查
    中曾顯現者為限，不可就告訴人新提出之證據再為調查，亦
    不可蒐集偵查卷宗以外之證據，否則將與刑事訴訟法第260
    條之再行起訴規定混淆不清，亦將使法院兼任檢察官而有回
    復糾問制度之虞；且法院裁定交付審判，即如同檢察官提起
    公訴使案件進入審判程序，是法院裁定交付審判之前提，必
    須偵查卷內所存證據已符合刑事訴訟法第251條第1項規定「
    足認被告有犯罪嫌疑」，檢察官應提起公訴之情形，亦即該
    案件已經跨越起訴門檻，否則，縱或法院對於檢察官所認定
    之基礎事實有不同判斷，但如該案件仍須另行蒐證偵查始能
    判斷應否交付審判者，因交付審判審查制度並無如同再議救
    濟制度得為發回原檢察官續行偵查之設計，法院仍應依同法
    第258條之3第2項前段規定，以聲請無理由裁定駁回。是法
    院辦理刑事訴訟案件應行注意事項第134條即規定法院於審
    查交付審判之聲請有無理由時，除認為告訴人所指摘不利被
    告之事證未經檢察機關詳為調查或斟酌，或不起訴處分書所
    載理由違背經驗法則、論理法則或其他證據法則外，自不宜
    率予交付審判。至上開所謂聲請人所指摘不利被告之事證未
    經檢察機關詳為調查，係指聲請人所提出請求調查之證據，
    檢察官未予調查，且若經調查，即足以動搖原偵查檢察官事
    實之認定及處分之決定，倘調查結果，尚不足以動搖原事實
    之認定及處分之決定者，仍不能率予交付審判，合先敘明。
四、經查：
　㈠聲請人原告訴意旨略以：被告與聲請人原同在陸軍八軍團第
    四地區支援指揮部鳳山油料分庫服務。被告明知於108年6月
    22、23日某時許，聲請人先後3次進入被告位於前開單位之
    寢室，僅為關心被告病情，並無對被告為性騷擾之行為，又
    明知聲請人並無於108年7月中旬撥打國軍1985申訴專線電話
    ，指摘被告有酒駕、賭博、吸毒等不實內容，進而貶抑毀損
    被告之名譽。被告竟意圖使聲請人受刑事處分，於108年7月
    16日17時6分許至高雄地檢署申告，向受理申告之檢察事務
    官誣指聲請人有上開性騷擾之犯行，又於108年11月15日9時
    26分許到高雄地檢署說明時，當庭向檢察官誣指聲請人有上
    開誹謗之犯行（下稱前案，業經高雄地檢署檢察官以109年
    度偵字第2519號為不起訴處分確定）。因認被告涉犯刑法第
    169 條第1 項之誣告罪嫌等語。
　㈡本案經高雄地檢署檢察官偵查結果，認被告罪嫌不足，其理
    由略以：
　1.有關被告誣告聲請人性騷擾部分：觀諸前案不起訴處分書有
    關此部分內容，其不起訴處分之理由略以「經查，聲請人（
    即本案被告）於偵查中自承：那時我生病發燒，被告（即本
    案聲請人）第1次進來看我有沒有發燒，有摸我的臉，她就
    說讓我摸一下看有沒有發燒，第2次也是同樣，第3次摸我的
    脖子等語，核與被告所辯情節大致相符，足認聲請人出於關
    心被告之病情，伸手撫觸被告之臉部、脖子以觀察被告是否
    有發燒情形，核其主觀上應無性騷擾之犯意。而依一般社會
    通念，此部位尚不若臀部、胸部、大腿內側靠近鼠蹊部等部
    位私密敏感，難謂屬性騷擾防治法第25條所定之『其他身體
    隱私處』，自與性騷擾防治法第25條之構成要件不符，尚難
    逕以該罪責相繩。」可知上開不起訴處分書係以聲請人出於
    關心被告病情，且觸摸被告身體部位並非性騷擾防治法第25
    條所定之「其他身體隱私處」等情，為不起訴處分之理由，
    並非認定聲請人未觸摸被告身體，況聲請人於前案到庭陳稱
    其確有觸摸被告臉部、脖子，有前案訊問筆錄在卷可稽，是
    被告以聲請人伸手撫觸其臉部、脖子，因而認聲請人有性騷
    擾之行為而向原署提出告訴，難認其有何虛構事實而誣告之
    犯行。
　2.有關被告誣告聲請人誹謗部分：觀諸前案不起訴處分書有關
    此部分內容，係因被告撤回告訴而為不起訴處分，並無實質
    認定聲請人究有無誹謗被告，合先敘明。又被告於前案到庭
    陳稱：108年7月中旬，長官說有人從1985申訴妳，有酒駕、
    賭博、吸毒這些情況，打1985申訴電話要留下姓名及單位，
    我有看到資料是甲○○去申訴我等語，嗣經原署檢察官當庭質
    問，被告陳稱：（檢察官問：到底甲○○有無撥打國軍1985的
    申訴電話，申訴妳有酒駕、賭博、吸毒？）她有打電話申訴
    。但申訴的內容，上級不肯透露太多。（檢察官問：妳能確
    定申訴妳的人真的是甲○○）是，因為她申訴完我就被長官調
    查等語，可知被告係因不明管道得知被告甲○○有撥打國軍19
    85申訴電話，又因長官告知其被申訴酒駕、賭博、吸毒等犯
    行，因而認申訴之人即為被告甲○○。又經原署函詢國防部總
    督察長室，該單位函復聲請人確於108年7月12日17時24分許
    撥打1985專線申訴被告，嗣後被告服役之單位確於調查後給
    予被告申誡2次之處分等情，有國防部總督察長室110年6月1
    日國督軍紀字第1100117116號函及後附「退員甲○○小姐致電
    國軍『1985諮詢服務專線』處理情形彙整表」1份附卷可參，
    是被告辯稱其遭聲請人申訴，因而受服役單位調查乙節，尚
    非無稽，應屬可採，是被告是否有誣告之犯行，已非無疑。
    又觀諸上開國防部總督察長室函覆資料，雖聲請人申訴被告
    之內容為金錢糾紛，並非酒駕、賭博、吸毒等內容，惟此無
    法排除另有他人申訴被告涉有酒駕、賭博、吸毒等犯行，或
    被告之長官與被告間有言語之誤會，依罪疑惟輕原則，自應
    對被告為有利之認定，即被告所申告之情節並非全然無因，
    尚難認其主觀上有何誣指聲請人之犯意，自不得僅憑前案業
    經原署檢察官為不起訴處分確定，遽令被告負擔刑法之誣告
    罪責。此外，復查無其他積極證據足認被告有何犯行，應認
    其犯罪嫌疑不足。
　㈢高雄高分檢檢察長以111年度上聲議字第515號處分，認聲請
    人再議應予駁回，其理由略以：
　1.本件關於聲請人指訴被告誹謗而涉嫌誣告罪名部分，由於誹
    謗罪依刑法第314條規定為告訴乃論之罪，被告係在該案中
    撤回其誹謗告訴，程序上欠缺訴追要件，聲請人因此獲不起
    訴處分，復以刑法誣告罪名並不處罰未遂，則聲請人認為被
    告仍應負誣告罪責，自有誤會。
　2.聲請人固稱其觸碰被告係因被告生病發燒出於關心之故，然
    依國防部再審議決議書內載「（二）參據108年7月5、8日B
    女（即被告）調查洽談紀要略以：我覺得申請人（即本件聲
    請人）對我無好感，僅只於朋友，無追求我的想法；申請人
    沒有我寢室鑰匙；108年6月22、23日我因生病在寢室休息，
    申請人以撬門方式進出我寢室約4次，我均有受到驚嚇且當
    下感到害怕；前3次申請人以撬門方式進出我寢室時，我皆
    有告誡申請人不要用這種方式進入；申請人於第2次撬門進
    入時，原本要用手觸摸我的頸部及頭部，我立即撥開，申請
    人一直說『我摸摸看，看還有沒有發燒』，我回答『有溫度計
    這東西，麻煩妳不要再碰我』；申請人於第4次撬門進入時，
    問我有沒有好一點，並用手觸摸我的頸部及額頭，我當下有
    把她的手撥開」（見原署他卷第74頁），則聲請人之關心，
    無論由進出被告寢室之方式，或在遭到被告拒絕時仍執意觸
    碰之方式，均已逸出常情，顯然踰越朋友間之份際，被告主
    觀上認為受到騷擾，自非無據，其據此提出告訴，要與刑法
    誣告罪名之構成要件不相符合。
　㈣前開不起訴處分理由暨事證，業經本院依職權調閱前開卷證
    核閱屬實，其處分理由並無違法不當或違反論理法則、經驗
    法則及其他證據法則之違誤。本件聲請人雖以上開理由聲請
    交付審判，惟查：
  1.有關被告誣告聲請人性騷擾部分，聲請人於前案已自承其當
    時未得同意撬開被告寢室房門擅自入內一情無訛，而被告事
    後立即向聲請人明確表示「我比較不能接受的是妳怎麼把我
    的門撬開，我真的被妳嚇到很多次」等語，亦有聲請人提出
    其與被告間之LINE對話紀錄可憑，據此足認被告就聲請人之
    行為確有感到遭受冒犯，聲請意旨指摘被告主觀上未有受騷
    擾之感受卻提告，應構成誣告云云，即不可採。
  2.有關被告誣告聲請人誹謗部分，檢察官業已循聲請人之調查
    證據聲請，調閱前案卷宗及向國防部調取聲請人之1985申訴
    紀錄，並依此調查結果認為被告於前案指訴遭聲請人申訴一
    節確有所本，其申告情節已非全然無因，至於被告所指遭申
    訴內容（酒駕、賭博、吸毒）雖與聲請人實際申訴內容（金
    錢糾紛）不同，惟此不能排除或許係因被告經由長官傳達告
    知時產生誤會，或另有他人申訴內容所致，尚無法單憑上開
    證據逕認被告確有誣告犯意等情，均經前揭檢察官不起訴處
    分書載述甚詳，無違經驗法則及論理法則，亦無聲請人請求
    調查之證據未予調查或斟酌之違失，聲請意旨指摘檢察官調
    查未盡，尚無可採。
  3.至於再議駁回處分書認為被告已撤回誹謗告訴而不構成誣告
    一節，其所持法律意見與「誣告罪以申告達到於該管公務員
    時，即已成立，於誣告完成以後撤回告訴或自訴，不過犯罪
    既遂後之息訟行為，與誣告罪之構成尚不生影響」（最高法
    院95年度台上字第2567號判決意旨參照）之司法實務見解雖
    有不符，惟此論理上之違失並不足以影響或動搖前揭被告誣
    告犯嫌不足之偵查結果，聲請意旨據此聲請交付審判，亦無
    理由。
五、綜上所述，本案經本院審核結果，認原偵查檢察官所為之不
    起訴處分，其認事用法，均無違背法令，亦未違反證據及經
    驗法則，且聲請人所指亦不足以動搖原處分關於事實之認定
    及處分之決定。從而，聲請人聲請本件交付審判為無理由，
    應予駁回。
六、據上論斷，應依刑事訴訟法第258條之3第2項前段，裁定如
    主文。
中　　華　　民　　國　　111 　年　　5 　　月　　13　　日
                  刑事第七庭    審判長法  官  林柏壽
                                      法  官  李宜穎
                                      法  官  陳力揚
以上正本證明與原本無異。
不得抗告。
中　　華　　民　　國　　111 　年　　5 　　月　　17　　日
　　　　　　　　　　　　    　　　　　書記官  吳采蓉